臺灣板橋地方法院刑事判決　　　　　　　　　　　　九十三年度訴緝字第二一五號
　　公　訴　人　臺灣板橋地方法院檢察署檢察官
　　被　　　告　甲○○
右列被告因違反著作權法案件，經檢察官提起公訴（九十二年度偵字第一一四一六號
），本院依簡式審判程序判決如左：
    主      文
甲○○以明知為侵害著作權之物意圖營利而交付之方法侵害他人之著作權，累犯，處
有期徒刑捌月。
扣案如附表一所示之盜版光碟肆拾陸片及販賣所得新臺幣肆佰元均沒收。
    事      實
一、甲○○前於民國九十年間，因違反著作權法案件，經本院以九十年度易字第二九
    四五號判處有期徒刑六月確定，於九十一年十月一日易科罰金執行完畢；於九十
    一年間，再因違反著作權法案件，經臺灣臺北地方法院以九十一年度簡字第一一
    六五號判處有期徒刑六月確定，於九十一年十月二日易科罰金執行完畢；又因違
    反著作權法案件，經臺灣高等法院以九十二年度上易字第四九○號判處有期徒刑
    一年四月確定（現執行中）。詎其猶不知悔改，明知如附表一所示之影音光碟，
    分屬美商華納兄弟娛樂公司（下稱華納公司）、美商二十世紀福斯影片股份有限
    公司（下稱福斯公司）、美商米高梅影片股份有限公司（下稱米高梅公司）及美
    商派拉蒙影片股份有限公司（下稱派拉蒙公司）享有著作財產權之視聽著作，為
    受我國著作權法保護之著作，非經前揭擁有著作權公司之同意或授權，不得擅自
    重製、散布，竟基於意圖營利之犯意，於九十二年六月三日約五、六時許，向綽
    號「阿成」之姓名年籍不詳之成年男子，以每片新臺幣（下同）四十五元價格，
    購入如附表一所示未經著作權人同意或授權而擅自重製之影音光碟（ＶＣＤ）後
    ，隨即在臺北縣三重市重新橋下跳蚤市場之攤位上，以每片一百元之價格，販賣
    而交付予不特定之顧客，嗣於同日十三時許，為警當場查獲，並扣得如附表一所
    示之盜版光碟四十六片及販賣所得四百元。
二、案經附表一所示之著作權人訴由臺北縣政府警察局三重分局報請臺灣板橋地方法
    院檢察署檢察官偵查起訴。
    理      由
一、本件被告甲○○所犯係死刑、無期徒刑、最輕本刑為三年以上有期徒刑以外之罪
    ，其於準備程序中就被訴事實為有罪之陳述，經本院告知簡式審判程序之旨，並
    聽取公訴人、被告之意見後，經合議庭裁定由受命法官獨任進行簡式審判程序，
    合先敘明。
二、右揭犯罪事實，業據被告坦承不諱，核與證人即告訴代理人黃建華指訴情節相符
    ，並有現場照片二幀附卷可佐，及扣案如附表一所示之盜版光碟四十六片、被告
    當日販賣所得四百元可證；又附表一所示影音光碟之著作權分別為附表一所示告
    訴人公司所享有，亦經告訴代理人郭戎提出著作權證明及刑事委任狀、印鑑證明
    等資料在卷足憑，另扣案如附表一所示之光碟確係非法重製之光碟，亦有鑑識報
    告暨清冊一份在卷可稽，足認被告自白與事實相符。本件事證明確，被告犯行洵
    堪認定，應依法論科。
三、惟按常業犯係以犯罪行為為生活之職業，恃之以維生。因之常業犯就其犯意而言
    ，係以同一犯罪行為恃以維生之意思，反覆為之，具有同一不變犯意之連續性。
    就其犯罪行為客體內涵觀察，客觀上必須具有相當時間之連續性及可確定性，足
    以為生活之職業。因之對於客觀上以偶發、短暫性未具有相當時間延續性及可能
    性之事件，作為犯罪行為客體內涵者，因犯罪行為客體內涵客觀上不具延續性及
    可確定性，既不足以為生活之職業，自不足恃之維生，不能論以常業犯（最高法
    院九十二年度臺上字第三八九七號判決意旨參照）。經查：被告意圖營利販賣盜
    版光碟之期間，依卷內證據資料，僅能認定一日，且其販賣之規模不大，客觀上
    未具有相當時間之連續性及可確定性，再依被告於本院審理時供稱：係因家中有
    人生病，一時缺錢，不得已才販賣盜版光碟等語觀之，亦僅足認定被告係偶發短
    暫為之，並非反覆以同種類行為為目的之社會活動之職業性犯罪，尚難認被告恃
    以維生，自不該當於常業犯之要件。
四、按行為後法律有變更者，適用裁判時之法律。但裁判前之法律有利於行為人者，
    適用最有利於行為人之法律。被告行為後，著作權法業經二次修正，第一次於九
    十二年七月九日公布施行，同年七月十一日生效（以下稱第一次修正），第二次
    於九十三年九月一日修正公布施行，同年九月三日生效（以下稱第二次修正）。
    該法第九十三條原規定：「有下列情形之一者，處二年以下有期徒刑，『得併科
    新臺幣十萬元以下罰金』︰一、侵害第十五條至第十七條規定之著作人格權者。
    二、違反第七十條規定者。三、以『第八十七條各款方法之一』侵害他人之著作
    權者」，同法第八十七條原規定：「有下列情形之一者，除本法另有規定外，視
    為侵害著作權或製版權︰一、以侵害著作人名譽之方法利用其著作者。二、明知
    為侵害著作權或製版權之物而散布或意圖散布而陳列或持有或『意圖營利而交付
    』者。三、輸入未經著作財產權人或製版權人授權重製之重製物或製版物者。四
    、未經著作財產權人同意而輸入著作原件或其重製物者。五、明知係侵害電腦程
    式著作財產權之重製物而仍作為直接營利之使用者」；第一次修正該法第九十三
    條為：第一項「『意圖營利』而有下列情形之一者，處二年以下有期徒刑、『拘
    役』，或併科新臺幣『五十萬元』以下罰金：一、違反第七十條規定者。二、以
    『第八十七條第二款、第三款、第五款或第六款』之方法侵害他人之著作財產權
    者」、第二項「非意圖營利而犯前項之罪，其重製物超過五份，或權利人所受損
    害超過新臺幣三萬元者，處一年以下有期徒刑、拘役，或科或併科新臺幣二十五
    萬元以下罰金」，同法第八十七條修正為：「有下列情形之一者，除本法另有規
    定外，視為侵害著作權或製版權：一、（刪除）。二、明知為侵害製版權之物而
    散布或意圖散布而公開陳列或持有者。三、輸入未經著作財產權人或製版權人授
    權重製之重製物或製版物者。四、未經著作財產權人同意而輸入著作原件或其重
    製物者。五、明知係侵害電腦程式著作財產權之重製物而作為營業之使用者。
    六、明知為侵害著作財產權之物而『以移轉所有權或出租以之方式散布』者，或
    明知為侵害著作財產權之物意圖散布而公開陳列或持有者」；第二次修正該法第
    九十三條為：「有下列情形之一者，處二年以下有期徒刑、拘役，『或科』或併
    科新臺幣五十萬元以下罰金：一、侵害第十五條至第十七條規定之著作人格權者
    。
    二、違反第七十條規定者。三、以第八十七條『第一款、第三款、第五款或第六
    款』方法之一侵害他人之著作權者。但第九十一條之一第二項及第三項規定情形
    ，不包括在內」；同法第八十七條修正為「有下列情形之一者，除本法另有規定
    外，視為侵害著作權或製版權：一、以侵害著作人名譽之方法利用其著作者。二
    、明知為侵害製版權之物而散布或意圖散布而公開陳列或持有者。三、輸入未經
    著作財產權人或製版權人授權重製之重製物或製版物者。四、未經著作財產權人
    同意而輸入著作原件或其重製物者。五、以侵害電腦程式著作財產權之重製物作
    為營業之使用者。六、明知為侵害著作財產權之物而以移轉所有權或出租以外之
    方式散布者，或明知為侵害著作財產權之物，意圖散布而公開陳列或持有者」。
    查被告前揭犯行，係該當於行為時之著作權法第九十三條第三款、第八十七條第
    二款之明知為侵害著作權之物以意圖營利而交付之方法侵害他人之著作權之罪，
    處「二年以下有期徒刑，得併科新臺幣十萬元以下罰金」；於第一次修正之中間
    時法則該當於第九十三條第一項第二款、第八十七條第六款之意圖營利明知為侵
    害著作權之物以移轉所有權之方式散布之方法侵害他人之著作權之罪，處「二年
    以下有期徒刑、拘役，或併科新臺幣五十萬元以下罰金」，於第二次修正之裁判
    時法則該當於第九十三條第三款、第八十七條第六款之明知為侵害著作權之物而
    以移轉所有權之方式散布之方法侵害他人之著作權之罪，處「二年以下有期徒刑
    、拘役，或科或併科新臺幣五十萬元以下罰金」，經比較新舊法適用之結果，以
    行為時即第一次修正前之著作權法之規定較有利於被告。是核被告所為，係犯行
    為時即第一次修正前之著作權法第九十三條第三款、第八十七條第二款明知為侵
    害著作權之物以意圖營利而交付之方法侵害他人之著作權之罪。檢察官認被告係
    犯行為時即第一次修正前著作權法第九十四條以犯同法第九十三條第三款之以同
    法第八十七條第二款之方法侵害他人著作權為常業罪，容有未洽，惟其基本社會
    事實相同，爰依法變更起訴法條。又被告明知為侵害著作權之物，意圖散布而持
    有、陳列之行為，應為意圖營利而交付之高度行為所吸收，不另論罪。其以一行
    為同時侵害如附表一所示告訴人華納公司等四人之著作權，為想像競合犯，應依
    刑法第五十五條之規定，從一重處斷。再被告有如事實欄所示之犯罪科刑及執行
    之情形，有臺灣高等法院被告全國前案紀錄表在卷可稽，其於有期徒刑執行完畢
    後五年內，再犯本件有期徒刑以上之罪，為累犯，應依刑法第四十七條規定，加
    重其刑。爰審酌被告前已因違反著作權法經多次取締，並經法院判決後，猶不知
    悔改再犯本案，惡性非輕，惟念其因生活所需而犯罪，且犯後坦承犯行，態度尚
    佳，並參酌本案販賣期間、查扣之光碟數量等一切情狀，量處如主文第一項所示
    之刑，以示懲儆。扣案之如附表一所示盜版光碟四十六片，為被告所有而供犯罪
    所用之物，另扣案四百元，係被告因本件犯罪所得之物，均據被告供明在卷，爰
    分別依刑法第三十八條第一項第二款、第三款之規定，宣告沒收。
五、公訴意旨復以被告販賣如附表二所示之盜版光碟四片部分，併涉犯行為時即第一
    次修正前著作權法以同法第八十七條第二款之方法侵害他人著作權為常業罪。然
    查：本件應適用被告行為時即第一次修正前著作權法之相關規定，及被告並非恃
    本件犯罪營生，非屬常業犯，已如前述，是依被告所犯行為時之著作權法第九十
    三條第三款、第八十七條第二款之罪，依同法修正前第一百條前段規定，須告訴
    乃論。而扣案如附表二所示之盜版光碟之著作權，係屬美商哥倫比亞影片股份有
    限公司（下稱哥倫比亞公司）所有，已據附表一所示著作權人之告訴代理人郭戎
    具狀表示：其未受哥倫比亞公司委任，僅就附表一所示盜版光碟部分提出告訴之
    情，有刑事告訴狀一份存卷可佐，足見附表二所示盜版光碟部分，未經著作權人
    依法提出告訴，本應為不受理之諭知，惟公訴意旨認此部分與前揭論罪科刑部分
    有實質上一罪關係，爰不另為不受理之諭知。至扣案如附表二所示之盜版光碟四
    片，雖係被告所有，然此部分既未經告訴權人提出告訴，尚不構成犯罪，自無從
    宣告沒收。又簡式審判程序需符合刑事訴訟法第二百七十三條之一第一項規定之
    要件即可，不以行簡式審判後全部均為有罪之判決為必要，故本件雖有前述不另
    為不受理諭知部分，仍無礙適用簡式審判程序，附此敘明。
六、臺灣板橋地方法院檢察署九十三年度偵字第一六三七九號併辦意旨略以：被告基
    於概括犯意，自九十三年十月五日起，連續在臺北縣樹林市○○街五號前，販賣
    侵害豪記影視唱片有限公司著作權之盜版光碟與不特定人而散布之，嗣於同年月
    六日二十一時二十分許，在上開處所為警查獲，並扣得盜版光碟三片，因認被告
    涉犯著作權法第九十三條第一項第二款、第八十七條第二款之罪嫌，並與起訴部
    分有連續犯關係，而移送本院併案審理。惟查：本件被告起訴之犯罪時間係在「
    九十二年六月三日」，而併案犯罪時間則在「九十三年十月五日」，兩者相隔已
    距一年四月之久，且被告於本院審理時供稱：（併案部分是）因家人身體病好了
    才回臺北找工作，逛夜市時有人說如果找不到工作，可以幫他照顧攤位，一天五
    、六百元，我想找不到工作，一天五、六百元的收入，對經濟不無小補，………
    我去賣了二天就被查獲等語，可知被告因甫自南部回臺北一時找不到工作，始另
    行起意受人雇用販賣盜版光碟，尚難認其主觀上係承前犯意連續所為，自無連續
    犯之裁判上一罪關係。而此部分係檢察官以「併辦」方式而來，未經起訴，又與
    前揭論罪科刑部分復無裁判上一罪關係，非起訴效力所及，自非本院所得審究，
    應退由檢察官另行依法處理，附此敘明。
據上論斷，應依刑事訴訟法第二百七十三條之一第一項、二百九十九條第一項前段、
第三百條，九十二年七月九日修正前著作權法第八十七條第二款、第九十三條第三款
，刑法第十一條前段、第二條第一項但書、第五十五條、第四十七條、第三十八條第
一項第二款、第三款，判決如主文。
本案經檢察官魏正杰到庭執行職務。
中　　　華　　　民　　　國　　九十三　　年　　 十二 　　月　　　八　　　日
                              　　　臺灣板橋地方法院刑事第四庭
                                  　　　法  官　鄧雅心
右正本證明與原本無異。
如不服本判決，應於收受送達後十日內向本院提出上訴書狀，敘述上訴理由，上訴於
臺灣高等法院（應附繕本）。
                                  　　　書記官  黃美雲
中　　　華　　　民　　　國　　九十三　　年　　 十二 　　月　　　八　　　日
附錄本案論罪科刑法條
九十二年七月九日修正前著作權法第八十七條
有下列情形之一者，除本法另有規定外，視為侵害著作權或製版權︰
一、以侵害著作人名譽之方法利用其著作者。
二、明知為侵害著作權或製版權之物而散布或意圖散布而陳列或持有或意圖營利而交
    付者。
三、輸入未經著作財產權人或製版權人授權重製之重製物或製版物者。
四、未經著作財產權人同意而輸入著作原件或其重製物者。
五、明知係侵害電腦程式著作財產權之重製物而仍作為直接營利之使用者。
九十二年七月九日修正前著作權法第九十三條
有下列情形之一者，處二年以下有期徒刑，得併科新台幣十萬元以下罰金︰
一、侵害第十五條至第十七條規定之著作人格權者。
二、違反第七十條規定者。
三、以第八十七條各款方法之一侵害他人之著作權者。
附表一：
┌──┬──────┬───────┬─────┬─────────┐
│編號│ 影片名稱　 │　著作財產權人│　 片數　 │　備　註　 　　　 │
├──┼──────┼───────┼─────┼─────────┤
│一　│ 駭客任務二 │　華納公司　　│　 四　　 │　已提告訴 　　　 │
├──┼──────┼───────┼─────┼─────────┤
│二　│ 龍潭虎穴　 │　華納公司　　│　 二　　 │　同　右 　　　　 │
├──┼──────┼───────┼─────┼─────────┤
│三　│ 絕命鈴聲　 │　福斯公司　　│　 二十　 │　同　右 　　　　 │
├──┼──────┼───────┼─────┼─────────┤
│四　│ Ｘ戰警二　 │　福斯公司　　│　 十　　 │　同　右 　　　　 │
├──┼──────┼───────┼─────┼─────────┤
│五　│ 防彈武僧　 │　米高梅公司　│　 六　　 │　同　右 　　　　 │
├──┼──────┼───────┼─────┼─────────┤
│六　│ 獵殺　　　 │　派拉蒙公司　│　 二　　 │　同　右 　　　　 │
├──┼──────┼───────┼─────┼─────────┤
│七　│ 絕配冤家　 │　派拉蒙公司　│　 二　　 │　同　右 　　　　 │
└──┴──────┴───────┴─────┴─────────┘
附表二：
┌──┬──────┬───────┬─────┬─────────┐
│編號│ 影片名稱　 │　著作財產權人│　 片數　 │　備　註　 　　　 │
├──┼──────┼───────┼─────┼─────────┤
│一　│ 特種部隊　 │ 哥倫比亞公司 │　 四　　 │　未經告訴 　　　 │
└──┴──────┴───────┴─────┴─────────┘
